【裁判字號】    96,訴,4730
【裁判日期】    970229
【裁判案由】    毒品危害防制條例
【裁判全文】
臺灣板橋地方法院刑事判決              96年度訴字第4730號
公  訴  人  臺灣板橋地方法院檢察署檢察官
被      告  甲○○
                  （現另案於臺灣臺北監獄臺北分監執行中）
上列被告因違反毒品危害防制條例案件，經檢察官提起公訴（96
年度毒偵字第8301號），嗣因被告於本院準備程序中就被訴事實
為有罪之陳述，本院告知被告簡式審判程序之旨，並聽取當事人
之意見後，由本院合議庭裁定改由受命法官獨任依簡式審判程序
進行，判決如下：
    主  文
甲○○施用第一級毒品，累犯，處有期徒刑柒月。
    事  實
一、甲○○前曾於民國87年間，因施用毒品案件，經本院以88年
    度毒聲字第2571號裁定令入勒戒處所觀察、勒戒後，認無繼
    續施用毒品之傾向，於88年5 月27日執行完畢釋放，由臺灣
    板橋地方法院檢察署檢察官於88年5 月31日以87年偵字第25
    377 號為不起訴處分確定。又於91年11月13日為警採尿前回
    溯26小時內之某時施用第一級毒品案件，經本院以92年度毒
    聲字第228 號裁定令入勒戒處所觀察、勒戒後，認有繼續施
    用毒品傾向，臺灣板橋地方法院檢察署檢察官聲請強制戒治
    並提起公訴，聲請強制戒治部分，經本院92年毒聲字第1267
    號裁定送戒治處所施以強制戒治，並自92年4 月25日起算戒
    治期間，嗣經本院以92年度毒聲字第3460號裁定停止戒治，
    所餘戒治期間，付保護管束，而於92年11月24日停止其處分
    出所，原係迄至93年4 月19日執行完畢，惟嗣於93年1 月9
    日因毒品危害防制條例修正而停止其強制戒治程序並終結案
    件，至於起訴部分，則經本院以93年度訴字第283 號判決有
    期徒刑7 月確定，並於94年2 月4 日縮短刑期期滿執行完畢
    ；再於94年間，因搶奪案件，經本院以94年度訴字第2023號
    判決處有期徒刑10月確定，嗣於95年11月４日因縮短刑期執
    行完畢。詎其猶不知悔改，復基於施用第一級毒品之犯意，
    於96年7 月26日某時，在臺北縣板橋市○○路友人住處，以
    將海洛因摻於香菸內點燃後吸食之方式，施用第一級毒品海
    洛因。嗣於96年7 月27日凌晨1 時30分許，在臺北縣板橋市
    ○○路360 巷21號前，另因竊盜案件為警查獲後（竊盜部分
    業經本院以96年度簡字第5783號判處有期徒刑5 月確定），
    經警發現其右手臂有針筒注射之痕跡，經警得甲○○同意而
    採集其尿液送驗而查悉上情。
二、案經臺北縣政府警察局海山分局報告臺灣板橋地方法院檢察
    署檢察官偵查起訴。
    理  由
壹、程序方面：
    查本件被告甲○○所犯並非死刑、無期徒刑、最輕本刑為三
    年以上有徒刑之罪或高等法院管轄第一審案件，而其於準備
    程序進行中，被告先就被訴事實為有罪之陳述，經法官告知
    簡式審判程序之旨，並聽取公訴人及被告之意見後，本院認
    適宜改依簡式審判程序進行，爰依刑事訴訟法第273 條之1
    第1 項、第284 條之1 規定，由本院合議庭以裁定由受命法
    官獨任進行簡式審判程序，合先敘明。
貳、實體方面：
一、上揭事實，業據被告甲○○於偵查及本院審理時坦承不諱。
    又被告為警查獲時所採其尿液送驗結果，係呈嗎啡陽性反應
    ，此有臺北縣政府警察局海山分局毒品危害防制條例被移送
    者姓名暨代碼對照表（代碼編號為：0000000000-0）、台灣
    檢驗科技股份有限公司於96年8 月17日出具之濫用藥物尿液
    檢驗報告（報告編號為：CH/2007/80308）1份在卷可稽。被
    告之任意性自白核與事實相符。
二、按於92年7 月9 日新修正公布，並於93年1 月9 日施行之毒
    品危害防制條例刪除二犯及三犯之規定，一改修法前繁雜之
    處遇程序，僅將施用毒品者簡化區分為初犯、再犯，並認施
    用毒品者係屬病患性犯人，以觀察、勒戒戒除其身癮，並以
    強制戒治去除其心癮。經觀察、勒戒或強制戒治執行完畢釋
    放後，若係五年後再犯該條例第10條施用毒品罪者，與同條
    例第20條第1 項、第2 項關於「初犯」之處理方式相同，檢
    察官應先聲請法院裁定令被告入勒戒處所觀察、勒戒，並視
    有無繼續施用毒品傾向，決定應予釋放、為不起訴之處分，
    或應聲請法院裁定令入勒戒處所強制戒治；若係五年內「再
    犯」同條例第十條施用毒品罪者，依同條例第23條第2 項規
    定，檢察官則應依法追訴。觀諸該條例第20條第3 項之修正
    理由：「觀察、勒戒或強制戒治五年後再犯者，顯見前所實
    施之觀察、勒戒或強制戒治已足以遮斷其施用毒品之癮，為
    期自新及協助其戒除毒癮，對此五年後再犯者，爰明定仍適
    用初犯之規定，先經觀察、勒戒、強制戒治之程序。」及同
    條例第23條第2 項之修正理由：「為配合簡化施用毒品犯之
    刑事處遇程序，並鑑於經觀察、勒戒或強制戒治執行完畢釋
    放後五年內再犯者，其再犯率甚高，原據以實施之觀察、勒
    戒及強制戒治既已無法收其實效，自應施以刑事處遇。」顯
    然如施用毒品者係前經觀察、勒戒或強制戒治等治療程序執
    行完畢五年後，始再施用毒品之「初犯」，因前所執行之觀
    察、勒戒或強制戒治已足收戒除毒癮之效，自應重新執行觀
    察、勒戒或強制戒治等治療程序，並於治療程序執行完畢後
    ，由檢察官為不起訴處分，毋庸對之追訴處罰；反之，在「
    再犯」之情形，因其先前所為治療程序顯未能收戒斷毒癮之
    效，且考量施用毒品者之再犯率偏高，乃簡化其刑事處遇程
    序，而逕予追訴處罰，不再施以治療程序。參酌上開立法理
    由，修正毒品危害防制條例就施用毒品者，祇於「初犯」及
    「五年後再犯」二種情形，有其追訴條件之限制，即須於初
    犯經觀察、勒戒或強制戒治釋放後，「五年內均無施用毒品
    之行為」，始能認其前所實施之觀察、勒戒或強制戒治已足
    遮斷毒癮，而得於五年後再犯時，再予適用初犯之規定，重
    行觀察、勒戒等程序。倘五年內已經再犯，被依法追訴處罰
    ，縱其第三次（或第三次以上）施用毒品之時間在初犯釋放
    五年以後，即與「五年後再犯」之情形有別，且因已於「五
    年內再犯」，顯見其再犯率甚高，原實施觀察、勒戒或強制
    戒治，已無法收其實效，而無五年戒斷期之存在，自無再經
    觀察、勒戒及強制戒治之必要，應由檢察官逕行起訴，始符
    新法修正之本旨。經查，本案被告前曾於87年間，因施用毒
    品案件，經本院以88年度毒聲字第2571號裁定令入勒戒處所
    觀察、勒戒後，認無繼續施用毒品之傾向，於88年5 月27日
    執行完畢釋放，由臺灣板橋地方法院檢察署檢察官於88年5
    月31日以87年偵字第25377 號為不起訴處分確定。又於91年
    11月13日為警採尿前26小時內之某時施用第一級毒品案件，
    經本院以92年度毒聲字第228 號裁定令入勒戒處所觀察、勒
    戒後，認有繼續施用毒品傾向，臺灣板橋地方法院檢察署檢
    察官聲請強制戒治並提起公訴，聲請強制戒治部分，經本院
    92年毒聲字第1267號裁定送戒治處所施以強制戒治，並自92
    年4 月25日起算戒治期間，嗣經本院以92年度毒聲字第3460
    號裁定停止戒治，所餘戒治期間，付保護管束，而於92年11
    月24日停止其處分出所，原係迄至93年4 月19日執行完畢，
    惟嗣於93年1 月9 日因毒品危害防制條例修正而停止其強制
    戒治程序並終結案件，至於起訴部分，則本院以93年度訴字
    第283 號判決有期徒刑7 月確定，此有臺灣高等法院被告前
    案紀錄表在卷可稽。則本案被告再度為本件施用毒品之時間
    （即自96年7 月27日凌晨1 時30分許），雖在其前揭初犯經
    觀察、勒戒執行完畢釋放五年以後，而合於「五年後再犯」
    之規定，惟其於91年11月13日為警採尿前回溯26小時內之某
    時，已因「五年內再犯」施用毒品犯行，經本院判決有罪確
    定，依上開說明，足認被告經上開觀察勒戒之執行後，未足
    以遮斷其施用毒品之癮，自與前揭條例第20條第3 項之規定
    僅得適用於「再犯」之情形不合（此有最高法院95年度台非
    字第59號判決、95年度第7 次刑事庭會議決議可參），故本
    件公訴人逕向本院提起追訴，於法要無不合，附此陳明。綜
    上，本案事證明確，被告犯行堪以認定，應依法論科。
三、查海洛因屬於毒品危害防制條例第2 條第2 項第1 款所規定
    之第一級毒品，核被告所為，係犯毒品危害防制條例第10條
    第1 項之施用第一級毒品罪。被告施用前持有第一級毒品之
    低度行為，為進而施用之高度行為所吸收，不另論罪。又查
    被告有如事實欄所述之罪刑宣告及執行紀錄，此有上述前案
    紀錄表可參，被告於有期徒刑執行完畢後五年內故意再犯有
    期徒刑以上之本罪，為累犯，應依刑法第47條第1 項規定，
    加重其刑。審酌被告前有施用毒品及搶奪等前科，品行非佳
    ，且曾經強制戒治執行完畢，竟再為本件施用毒品犯行，顯
    見其不思悔改，自制力亦顯不佳，足以戕害其身心，滋生其
    他犯罪，惡化治安，嚴重損及公益；惟另考量被告於犯後已
    坦承犯行，而其施用毒品行為於本質上係屬自我戕害行為，
    反社會性之程度應屬較低，且被告已於96年9 月4 日起即至
    行政院衛生署八里療養院門診接受美沙冬治療，有該院97年
    1 月8 日出具之診斷證明書1 份在卷可考，益徵被告有改過
    戒除之心等一切情狀，量處如主文所示之刑。
據上論斷，應依刑事訴訟法第273 條之1 第1 項、第299 條第1
項前段，毒品危害防制條例第10條第1 項，刑法第11條前段、第
47條第1 項，判決如主文。
本案經檢察官江祐丞到庭執行職務。
中    華    民    國    97    年    2     月    29    日
                  刑事第十一庭法  官  林淑婷
以上判決正本證明與原本無異。
如不服本判決，應於送達後十日內，向本院提出上訴狀（上訴書
狀應敘述具體理由）。
                              書記官  林金良
中    華    民    國    97    年    2     月    29    日
附錄本案論罪科刑法條全文：
毒品危害防制條例第十條
施用第一級毒品者，處六月以上五年以下有期徒刑。
施用第二級毒品者，處三年以下有期徒刑。


司法院資訊處製作；財團法人民間司法改革基金會備份。
